臺灣士林地方法院刑事判決
110年度交易字第96號
公  訴  人  臺灣士林地方檢察署檢察官
被      告  侯專成


上列被告因過失傷害案件，經檢察官提起公訴（110年度偵字第5
087號），本院判決如下：
    主  文
侯專成犯過失傷害罪，處有期徒刑陸月，如易科罰金，以新臺幣
壹仟元折算壹日。
    事  實
一、侯專成於民國109年12月27日23時15分許，駕駛車牌號碼000-0
    0號營業小客車，沿臺北市大同區長安西路由東往西方向行駛，
    行經該路段與承德路1段交岔路口，欲左轉承德路1段時，本應
    注意汽車行駛至交岔路口左轉彎時，轉彎車應讓直行車先行，而依
    當時天候晴、夜間有照明、路面係乾燥、無缺陷之柏油路、路況
    無障礙物、視距良好等情形，並無任何不能注意之情事，竟疏
    未注意及此，貿然左轉，適有未注意車前狀況，隨時採取必
    要安全措施之林恩圻騎乘車牌號碼00-000號大型重型機車，沿
    前開路段由西往東方向行駛，侯專成見狀閃避不及，與林恩
    圻之機車發生碰撞，林恩圻因而人車倒地，受有創傷性腦出血
    併意識障礙等傷害。嗣侯專成於犯罪未發覺前，主動向到場
    處理之警員坦承為肇事者而自首接受裁判，始悉上情。
二、案經林恩圻及林恩圻之法定代理人李佳慧訴由臺北市政府警
    察局大同分局報告臺灣士林地方檢察署檢察官偵查起訴。
    理  由
壹、證據能力部分
   本判決所引用被告以外之人於審判外之陳述，雖屬傳聞證據
   ，然被告侯專成於本院表示同意作為證據（見本院110年度交
   易字第96號卷【下稱本院卷】第46頁），本院審酌上開證據
   資料作成時之情況，尚無違法不當及證明力明顯過低之瑕疵
   ，認為以之作為證據應屬適當，揆諸刑事訴訟法第159條之5
   第1項規定，均有證據能力。
貳、實體部分
一、訊據被告固坦承於上開時間、地點，與林恩圻發生車禍之事
    實，惟矢口否認有何過失傷害之犯行，辯稱：發生碰撞前我
    都沒有看到林恩圻，因為林恩圻剛好被我汽車的A柱擋住，
    直到林恩圻接近時我才看到，而且當時我在左轉，當時左前
    方還有另一輛機車跟行人，我的視線都是在注意該機車和行
    人，是因為林恩圻超速才肇致本案車禍等語。
二、經查：
 （一)被告於109年12月27日23時15分許，駕駛車牌號碼000-00號
      營業小客車，沿臺北市大同區長安西路由東往西方向行駛，行
      經該路段與承德路1段交岔路口，欲左轉承德路1段時，適
      有告訴人林恩圻騎乘車牌號碼00-000號大型重型機車，沿前
      開路段由西往東方向行駛，被告見狀閃避不及，與林恩圻
      之機車發生碰撞，林恩圻因而人車倒地，受有創傷性腦出血
      併意識障礙等傷害乙節，此為被告所不爭執（見本院卷第
      45至46頁），核與林恩圻之證述相符（見臺灣士林地方檢
      察署110年度偵字第5087號卷【下稱偵卷】第167頁)，復
      有臺北市政府警察局大同分局交通分隊道路交通事故現場
      圖、道路交通事故談話紀錄表、道路交通事故調查表㈠㈡、
      現場及車損照片、林恩圻之馬偕紀念醫院109年12月28日
      乙種診斷證明書等在卷可稽（見偵卷第47、55、59至67、
      87至121頁)，前開事實，首堪認定。
（二)按汽車（包含機車）行駛至交岔路口，轉彎車應讓直行車
     先行，道路交通安全規則第102條第1項第7款定有明文。參
     以林恩圻於警詢中稱：我當時沿長安西路由西往東方向，
     是第一或第二車道直行，我前方號誌顯示為綠燈，車速約5
     0至60公里，被告車輛則是從長安西路由東往西方向左轉，
     我沒有發現對方，就發生對撞，對撞後我意識不清就送醫
     了等語（見偵卷第63頁)，復經本院勘驗案發處路口監視器
     ，結果顯示：「
　　 〔23：14：43-23：14：52〕
　　 車牌號碼000-00號營業小客車（下稱A小客車）於監視器畫
     面自始閃爍左轉燈，於〔23：14：50〕許超越車輛停止線並
     持續行駛，同時有1 輛機車通過路口。車牌號碼00-000號
     大型重型機車（下稱B機車）於〔23：14：52〕許自畫面左下
     方騎乘進入畫面，是時A小客車持續向左行駛並進入路口對
     向車道的範圍。
　　 〔23：14：52-23：15：20〕
　　 B機車持續騎乘進入路口，A小客車亦持續向左轉彎。嗣A小
     客車於〔23：14：53〕行駛至對向車道範圍約一半之處，同
     時B機車微向其右方騎乘，惟是時A小客車右前方即與B機車
     碰撞，B機車之駕駛跌至A小客車引擎蓋上後落地，B機車則
     倒地後向南移動至消失畫面。後A小客車駕駛下車攙扶跌地
     的B機車駕駛起身。」
　　 等情，有本院110年9月30日勘驗筆錄及翻拍照片在卷可查
     （見本院卷第51至57頁)，上開勘驗結果經核與林恩圻所證
     情節相符，可徵林恩圻前開證述，應屬有據。且由上開勘
     驗畫面可知，被告於畫面時間23：14：50進入路口開始左
     轉時，於23：14：52林恩圻之機車即已出現在畫面中，至2
     3：14：53發生撞擊，期間仍有3秒可供被告反應，而當時
     對向均未有其他車輛，該路口亦無任何遮蔽視線之物品，
     倘若被告於左轉時，即施以相當之注意，再次確認對向各
     車道來車，理應可注意到對向林恩圻之機車業已向前直行
     而來，而可禮讓林恩圻之機車先行，避免本件事故之發生
     。
（三)被告為領有普通重型機車駕駛執照之駕駛人，有道路交通
     事故調查報告表㈡在卷可按（見偵卷第67頁），對於道路交
     通安全相關規定自應知悉並加以注意，而依當時情形天候
     晴、夜間有照明、路面為柏油鋪裝、乾燥且無缺陷、道路
     無障礙物且視距良好，有道路交通事故調查報告表㈠在卷可
     參（見偵卷第65頁），並無不能注意之情事，被告竟於前
     揭路口左轉彎時，疏於注意而未讓直行車先行，而與林恩
     圻騎乘之機車發生碰撞，堪認被告之駕駛行為有違反上開
     法規之過失，而本案經臺北市車輛行車事故鑑定會鑑定，
     亦認被告有左轉彎車不讓直行車先行之過失，有交通事件
     裁決所110年9月8日北市裁鑑字第1103129386號函所附鑑定
     意見書在卷可考（見本院卷第19至24頁），又林恩圻因本
     案交通事故受有創傷性腦出血併意識障礙等傷害，業如前
     述，被告之過失行為與林恩圻所受之傷害結果間，顯具有
     相當因果關係，亦堪認定。
（四)被告雖辯稱係因A柱阻擋視線，且在注意前方行人才沒注意
     到告訴人靠近云云，惟車輛行駛在道路上係動態、連續之
     過程，各車輛間之互動亦會隨時變化，此時駕駛人即應在
     其可預見之範圍內，保持對其他車輛動態應有之注意，並
     採取必要之安全措施，本件依案發現場監視器畫面翻拍照
     片所示（見本院卷第53至57頁），其等在碰撞發生前1秒時
     （即畫面顯示時間23：14：52至23：14：53），林恩圻駕
     駛之機車車頭前方，係在被告駕駛車輛之右前方位置，由
     此可知被告於案發前1秒時，林恩圻在碰撞發生前，即已出
     現在被告眼前；再審諸碰撞發生時之前開照片，顯示發生
     碰撞當下被告之車輛呈現朝右前方斜向之情形，足徵被告
     所駕駛之本案汽車於發生碰撞時，尚未完全轉向至承德路1
     段。從而，被告原應在左轉之連續過程中，隨時保持對車
     輛四周、對向來車之注意，方能避免與對向之直行車輛發
     生碰撞。苟被告於左轉彎前能再稍加停等，確認對向有無
     來車，則考量當時現場路況與視線距離，應可注意到林恩
     圻駕駛車輛已在對向直行而至，並讓林恩圻先行，即不致
     發生本件車禍。是被告於案發路口未詳加確認對向車道之
     直行車輛行駛情形，遽行左轉彎，終致本件事故發生，已
     違反道路交通安全規則第102條第1項第7款而有過失甚明，
     被告前開所辯，均不足採。
（五)按汽車行駛時，駕駛人應注意車前狀況及兩車並行之間隔
     ，並隨時採取必要之安全措施，道路交通安全規則第94條
     第3項定有明文。參以林恩圻於警詢時稱：我沿長安西路西
     往東不知是第1還是第2車道直行，對方車子從長安西路東
     往西不知何車道左轉跟我對撞，我前面是綠燈等語（見偵
     卷第63頁)，顯見林恩圻於車禍發生前，已可看見被告車輛
     ，而林恩圻在得注意被告駕車之後續駕駛行為，確疏未注
     意，同有未注意車前狀況並隨時採取必要之安全措施之情
     ，臺北市交通事件裁決所之鑑定意見亦作與前述相同之認
     定，是就本案車禍之發生，林恩圻亦有未注意車前狀況並
     隨時採取必要之安全措施之過失，亦足可認定。然林恩圻
     雖有未注意車前狀況並隨時採取必要之安全措施之過失，
     惟本件交通事故既係林恩圻與被告之過失行為所併合肇致
     ，被告仍無從解免其過失罪責。至被告辯稱：本件車禍的
     發生是因為林恩圻超速所導致云云。惟按行車速度，依速
     限標誌或標線之規定，無速限標誌或標線者，應依下列規
     定：行車時速不得超過50公里，道路交通安全規定第93條
     第1項第1款前段定有明文，查案發處並無速限標誌或標線
     ，其速限應為時速50公里等情，有道路交通事故調查報告
     表㈠在卷可查（見偵卷第65頁)，就林恩圻當時車速部分，
     林恩圻於警詢時雖供稱：我當時時速約50至60公里等語（
     見偵卷第63頁)，然參以林恩圻自進入承德路1段與長安西
     路交岔口處至本案車禍碰撞點，距離為13.5公尺，有道路
     交通事故現場圖附卷為證（見偵卷第55頁)，又經勘驗路口
     監視器，於林恩圻之機車前車輪進入承德路1段與長安西路
     交岔口處時，為檔案時間23：14：52秒，而於該後車與被
     告發生碰撞時，為檔案時間23：14：53秒，有本院勘驗筆
     錄及翻拍照片在卷可查（見本院卷第51至57頁），是林恩
     圻當時穿越13.5公尺之長度，共花費1秒，經換算林恩圻當
     時車速應為時速48.6公里（計算式：13.5 ÷1 ×60×60÷1000
     =48.6），前開鑑定意見亦認林恩圻並無超速，堪認林恩圻
     確無超速之情形，且係以合理之速度行經交岔路口，尚難
     認林恩圻有何超速之過失，附此敘明。
（六)至被告所稱：監視器內容和我行車紀錄器有差別，警方有
     隱匿證據，因為林恩圻在跟其他車輛一同在太原路行駛的
     影像沒有出現，警察是要掩飾林恩圻有超速的行為云云。
     惟林恩圻並無超速之情，且此部分亦不足以阻卻被告過失
     行為之不法，無礙於被告前開過失責任之認定，均業據本
     院論述如前，況承辦本案證據蒐集之員警，均係本於公務
     職責所為，復與被告毫無怨隙，自無惡意湮滅證據之理，
     被告指陳員警受隱匿證據云云，要乏實據，委無可採。
（七)綜上所述，本案事證明確，被告所辯並無可採，被告犯行
     堪以認定，應依法論科。
三、論罪科刑
（一)核被告所為，係犯刑法第284條前段之過失傷害罪。被告於
     肇事後，報案人或勤指中心轉來資料未報明肇事人姓名，
     處理人員前往現場處理時，被告在場，並當場承認為肇事
     人等情，此有臺北市政府警察局道路交通事故肇事人自首
     情形紀錄表、臺北市政府警察局大同分局所傳真之自首情
     形補充紀錄表附卷可憑（見偵卷第71頁，本院卷第129頁）
     。是被告於有偵查權限之機關知悉肇事者係何人前，留待
     現場向前來處理之警員坦承肇事，並接受裁判，為對於未
     發覺之罪自首而受裁判，雖被告於本院審理中對於其所犯
     上開犯行有所辯解，然此為其辯護權之合法行使，並不影
     響其自首之效力（最高法院92年度台上字第7254號判決意
     旨參照），爰依刑法第62條前段之規定減輕其刑。
（二)爰以行為人之責任為基礎，審酌被告身為職業駕駛人，反
     而對於交通安全、交通規則之注意程度不足，並顯示其輕
     忽其他用路人安全之心態，於本案駕駛車輛轉彎時未注意
     直行車動態，即貿然左轉，因而肇致車禍，致林恩圻受有
     犯罪事實欄所載之傷害，實屬不該；又考量其犯後矢口否
     認犯行，飾詞狡辯，迄至本案辯論終結前復未能與林恩圻
     和解或賠償分毫，犯後態度不佳；另斟酌林恩圻之傷勢狀
     況、被告之過失程度及其自承之智識程度、家庭、生活、
     經濟狀況（見本院卷第140頁）等一切情狀，量處如主文所
     示之刑，並諭知易科罰金之折算標準。
據上論斷，依刑事訴訟法第299 條第1 項前段，刑法第284條前
段、第62條前段、第41條第1項前段，刑法施行法第1條之1第1 
項，判決如主文。
本案經檢察官張志明提起公訴，檢察官郭騰月到庭執行職務。
中　　華　　民　　國　　110 　年　　12　　月　　16 　日
                  刑事第八庭　審判長法  官  蔡守訓
　　　　　　　　　
　　　　　　　　　                  法  官  蘇琬能
　　　　　　　　　
　　　　　　　　　                  法  官  黃依晴 
以上正本證明與原本無異。
如不服判決應於收受送達後20日內向本院提出上訴書狀，並應敘
述具體理由。如其未敘述上訴理由者，應於上訴期間屆滿後20日
內向本院補提上訴理由書（均需按照他造當事人之人數附繕本）
「切勿逕送上級法院」。告訴人或被害人如對於本判決不服者，
應具備理由請求檢察官上訴，其上訴期間之計算係以檢察官收受
判決正本之日期為準。因疫情而遲誤不變期間，得向法院聲請回
復原狀。
                                   書記官  楊雅媖
中　　華　　民　　國　　110 　年　　12　　月　　16　　日